臺灣臺中地方法院臺中簡易庭民事判決
110年度中簡字第2115號
原      告  高芸嫻  


被      告  陳浩任  




上列當事人間請求損害賠償事件，經本院於民國110年9月28日言
詞辯論終結，判決如下：
    主    文
被告應給付原告新臺幣36,175元，及自民國110年6月8日起至清
償日止，按年息百分之五計算之利息。
原告其餘之訴駁回。
本判決原告勝訴部分得假執行。
    事 實 及 理 由
一、原告主張：被告於民國109年4月29日下午，騎乘車牌號碼00
    0-0000號普通重型機車，沿臺中市西屯區華夏巷由逢甲路往
    華夏巷東二弄方向行駛，嗣於同日下午5時25分許，行經西
    屯區華夏巷與華夏巷西三弄交岔路口時，本應注意汽車（含
    機車）行至無號誌之交岔路口，車道數相同時，同為直行車
    者，左方車應暫停讓右方車先行，而依當時天候晴、日間自
    然光線、柏油路面乾燥、無缺陷、無障礙物、視距良好，並
    無不能注意之情事，竟疏未注意及此，貿然行駛，適有原告
    騎乘車牌號碼000-0000號普通重型機車沿華夏巷東三弄由福
    星路往烈美街方向直行而來，2車因而發生碰撞，致使原告
    因而受有膝部挫傷、小腿挫傷、下背及骨盆挫傷等傷害，業
    經本院刑事庭以110年度交簡字第286號判決被告有罪在案（
    下稱系爭事故），爰依民法第184條第1項前段、第193條第1
    項及第195 條第1項提起本件訴訟，請求被告賠償醫療費用
    新臺幣（下同）57,407元及精神慰撫金30萬元。並聲明：被
    告應給付原告357,407元，及自刑事附帶民事起訴狀繕本送
    達翌日起至清償日止，按年息5 ％計算之利息。
二、被告則以：對系爭事故發生經過及刑事判決認定事實沒有意
    見。惟就原告主張醫療費用5萬多元有所質疑，109年4月29
    日事故發生日，事故的三位當事人都恰巧前後都於澄清醫院
    急診就醫，並由同一位醫師看診，針對原告部分診斷證明書
    上未提到有擦挫傷，但109年4月30日於博濟診所卻開出左小
    腿及兩側膝部多處擦傷之診斷證明書，博濟診所開出的診斷
    書與澄清醫院急診開出的診斷結果明顯有出入。而原告後又
    於109年5月13日至鍾景仁整形外科診所就醫，時間距上揭事
    故已時隔兩週，鍾景仁整形外科診所診斷書上顯示：「左小
    腿撕裂傷（約一公分長）」，若有如此明顯的撕裂傷，109
    年4月29日的診斷書竟然未診斷出來，傷勢明顯與事發當日
    診斷結果明顯不符，質疑原告這傷口已非上揭事故所造成。
    故就醫療費用被告僅承認澄清醫院急診940元的費用，其餘
    均否認。並聲明：原告之訴駁回。
三、得心證之理由
  ㈠原告主張之系爭事故發生，嗣經本院刑事庭以110年度交簡字
    第286號判決被告過失傷害有罪在案等情，業經本院依職權
    調閱臺灣臺中地方檢察署109年度他字9018號、109年度發查
    字第1150號、110年度偵字8858號偵查卷宗、本院刑事庭110
    年度交易字第726號、110年度交簡字第286號刑事卷宗查明
    屬實，而被告對於原告主張系爭事故之事實，於本院言詞辯
    論期日時並未爭執，依本院調查證據之結果，自堪信為真實
    。　　
　㈡按因故意或過失，不法侵害他人之權利者，負損害賠償責任
    ；汽車、機車或其他非依軌道行駛之動力車輛，在使用中加
    損害於他人者，駕駛人應賠償因此所生之損害，民法第184
    條第1 項前段、第191 條之2 前段分別定有明文。次按行經
    設有彎道、坡路、狹路、狹橋、隧道、學校、醫院標誌之路
    段、道路施工路段、泥濘或積水道路、無號誌之交岔路口及
    其他人車擁擠處所，或因雨霧致視線不清或道路發生臨時障
    礙，均應減速慢行，作隨時停車之準備。行至無號誌或號誌
    故障而無交通指揮人員指揮之交岔路口，支線道車應暫停讓
    幹線道車先行。未設標誌、標線或號誌劃分幹、支線道者，
    少線道車應暫停讓多線道車先行；車道數相同時，轉彎車應
    暫停讓直行車先行；同為直行車或轉彎車者，左方車應暫停
    讓右方車先行。但在交通壅塞時，應於停止線前暫停與他方
    雙向車輛互為禮讓，交互輪流行駛。道路交通安全規則第93
    條第1項第2款、第102 條第1 項第2 款定有明文。經查，依
    道路交通事故現場圖現場處理摘要記載：「1車重機車MRH-5
    120由逢甲路沿華夏巷東二弄方向直行。2車重機車MED-7772
    由福星路沿華夏巷東三弄往烈美街方向直行。雙方於事故地
    點發生碰撞。…」及審酌事故當時警製道路交通事故現場圖
    （見109年度發查字1150號卷第33頁），被告由逢甲路沿華
    夏巷東二弄方向直行行駛時，至事故路口未依上揭規定暫停
    讓右方車先行，而與欲通過路口之原告發生碰撞，堪認被告
    就本件事故之發生具有過失甚明，被告自應依民法第184 條
    第1項前段、第191 條之2 前段規定，負損害賠償責任；惟
    原告行經無號誌之交岔路口亦有未依上揭規定減速慢行之過
    失，雙方就本件事故之發生均有過失，堪以認定，本院參酌
    雙方之過失程度認被告應負70％之肇事責任，原告應負30％之
    肇事責任。
  ㈢原告主張其因本件車禍受傷，澄清醫院急診支出940元、博濟
    診所看診支出1,900元、尚宏中醫診所門診支出2,750元、鍾
    景仁整型外科診所診看診支出4,750元、漢華中醫診所門診
    支出4,000元、中科學善物理治療所治療支出6,600元、禾欣
    骨科診所門診支出11,050元、台中榮總門診治療支出2,1987
    元、聯合中醫診所門診支出3,430元，以上自109年4月29日
    起至起訴止，原告因本件事故已支出之醫療費用共計57,407
    元，業據提出診斷證明書及門診收據影本等件為證（見附民
    卷第9至97頁）經本院核閱屬實，均屬必要醫療費用支出無
    訛，自屬有據，是本件原告所請求必要之醫療費用57,407元
    ，應予准許（計算式：940元＋1,900元＋2,750元＋4,750元＋4,
    000元＋6,600元＋11,050元＋2,1987元＋3,430元＝57,407元）。
    惟被告抗辯醫療費用被告僅承認澄清醫院急診940元的費用
    ，原告其餘傷勢、看診費用未必係因本件事故所造成故均否
    認之，然查，觀諸博濟診所之診斷證明書，其上記載原告自
    109年4月30日起至109年5月2日於該診所治療，病名為左小
    腿及兩側膝部多處擦傷、下背部及左臀部挫傷、右肩、右臂
    及右腕扭傷，衡酌其就診之時間與系爭車禍發生之日期甚近
    ，且此類型傷害（除擦傷外）非屬外傷，外觀上難以經由檢
    查而即時發現，是堪認原告所受此部分傷害與系爭車禍間有
    因果關係，而後續陸續至其他診所、醫院治療雖陸續有新傷
    病名稱出現，然就該等傷病名稱均同為膝蓋、骨盆、頸部等
    ，可認與本件事故有關，且強制險既已就此部分為理賠，堪
    信原告此部分主張為真，故被告此部分抗辯，尚難憑採。
　㈣另按慰撫金之賠償須以人格權遭遇侵害，使精神上受有痛苦
    為必要，其核給之標準固與財產上損害之計算不同，然非不
    可斟酌雙方身分資力與加害程度，及其他各種情形核定相當
    之數額（最高法院51年台上字第223 號判例意旨參照）。故
    人格權遭遇侵害而受有精神上之痛苦，於請求賠償精神慰撫
    金時，其核給之標準須參酌實際加害情形、被害人之身分、
    地位與加害人之經濟狀況等關係定之。查原告因被告之過失
    行為，受有膝部挫傷、小腿挫傷、下背及骨盆挫傷等傷害等
    傷害，其身體及精神受有相當之痛苦，其請求賠償非財產上
    之損害，核屬有據，應予准許。經查，原告大學畢業、現為
    財務策畫師、名下無不動產及汽機車；被告為大學生、名下
    無不動產及汽機車，為兩造於先前偵查程序中所自陳（見10
    9年度發查字1150號卷第15、21頁），並有兩造稅務電子閘
    門財產調件明細表附卷可稽。本院審酌原告之身分地位、兩
    造經濟能力、被告加害情形、原告所受傷勢及精神上痛苦程
    度等一切情狀，認原告請求30萬元精神慰撫金，尚嫌過高，
    應予酌減為5萬元，始為適當，原告逾此範圍之請求，則屬
    無據。
　㈤基上，原告得請求之金額應為107,407元（計算式：57,407元
    +50,000元＝107,407元）　
  ㈥惟按損害之發生或擴大，被害人與有過失者，法院得減輕賠
    償金額，民法第217 條第1 項有明文規定。上開規定係為促
    使被害人對於自己生命、身體之安全，盡其應盡之注意義務
    ，避免或減少危險或損害之發生，以求當事人間之公平。經
    查，本件車禍事故之發生，被告駕駛有未依規定迴轉之過失
    ，惟訴外人賴郁禎亦有未注意車前狀態之過失，則原告對於
    本件事故之損害擴大仍有肇事原因，是本院審酌雙方就本件
    車禍發生之過失情節輕重，認原告應負擔30％，被告應負擔7
    0％之過失責任，業如前述。是以此為計，則被告賠償金額應
    減為75,185元（計算式：107,407×0.7＝75,185元；元以下四
    捨五入），又原告已自強制保險獲得理賠，此有新光產物保
    險股份有限公司強制汽車責任保險理賠證明在卷可憑（見本
    院卷第65頁），故扣除原告自強制保險獲得理賠39,010元後
    ，原告得請求被告賠償之金額為36,175元（計算式：75,185
    －39,010＝36,175）。　
　㈦末按給付有確定期限者，債務人自期限屆滿時起，負遲延責
    任；給付無確定期限者，債務人於債權人得請求給付時，經
    其催告而未為給付，自受催告時起，負遲延責任。其經債權
    人起訴而送達訴狀，或依督促程序送達支付命令，或為其他
    相類之行為者，與催告有同一之效力，民法第229 條第1 項
    、第2 項分別定有明文。又按遲延之債務，以支付金錢為標
    的者，債權人得請求依法定利率計算之遲延利息。但約定利
    率較高者，仍從其約定利率；應付利息之債務，其利率未經
    約定，亦無法律可據者，週年利率為百分之5，民法第233條
    第1 項、第203條亦分別明定。查原告對被告之侵權行為損
    害賠償債權，核屬無確定期限之給付，既經原告提起本件民
    事訴訟，且刑事附帶民事起訴狀繕本於110年6月7日合法送
    達被告（110年5月28日寄存送達，110年6月7日送達生效，
    送達證書見附民卷第99頁），則原告請求被告自刑事附帶民
    事起訴狀繕本送達被告之翌日即110年6月8日起至清償日止
    ，按週年利率百分之5 計算之遲延利息，核無不合，應予准
    許。
四、綜上所述，原告依侵權行為之法律關係，請求被告給付36,1
    75元，及自110年6月8日起至清償日止，按年息百分之5計算
    之利息，為有理由，應予准許。逾此部分之請求，則屬無據
    ，應予駁回。
五、本件事證已臻明確，兩造其餘攻擊防禦方法及所舉證據，經
    審酌結果，與本件判決結論均無影響，爰不一一論述，附此
    敘明。
六、本件原告勝訴部分，係就民事訴訟法第427條第2項第12款訴
    訟適用簡易程序為被告敗訴之判決，爰依民事訴訟法第389
    條第1項第3 款規定，依職權宣告假執行。
七、本件原告係於刑事訴訟程序提起民事訴訟，經本院刑事庭裁
    定移送前來，依刑事訴訟法第504 條第1 項規定，無庸繳納
    裁判費，且本件訴訟繫屬期間亦未增生訴訟費用事項，故無
    訴訟費用負擔問題，併予敘明。
中　　華　　民　　國　　110 　年　　10　　月　　19　　日
                      臺灣臺中地方法院臺中簡易庭
                                  法　官　張清洲
以上為正本係照原本作成。
如不服本判決，應於送達後20日內，向本院提出上訴狀並表明上
訴理由，如於本判決宣示後送達前提起上訴者，應於判決送達後
20日內補提上訴理由書（須附繕本）。如委任律師提起上訴者，
應一併繳納上訴審裁判費。
中　　華　　民　　國　　110 　年　　10　　月　　19　　日
                                  書記官  何惠文